【裁判字號】    98,易,880
【裁判日期】    990128
【裁判案由】    竊盜
【裁判全文】
臺灣屏東地方法院刑事判決               98年度易字第880號
公  訴  人  臺灣屏東地方法院檢察署檢察官
被      告  戊○○
上列被告因竊盜案件，經檢察官提起公訴（98年度偵字第4024號
），本院判決如下：
    主  文
戊○○攜帶兇器竊盜，累犯，處有期徒刑壹年。
    事  實
一、戊○○前因犯竊盜、偽證等案件，經本院以96年度訴字第40
    9 號判決判處應執行有期徒刑1 年2 月確定，嗣經減刑減為
    應執行有期徒刑7 月，於民國97年9 月13日縮刑期滿執行完
    畢。猶不知悔改，竟意圖為自己不法之所有，於98年5 月27
    日凌晨某時許，持客觀上足為兇器之利刃，前往坐落於屏東
    縣鹽埔鄉○○段348 地號之乙○○所有檳榔園，將乙○○所
    種植檳榔樹上之檳榔40餘芎（重約25臺斤）割下而竊取之。
    得手後，將所割下之檳榔芎暫時藏放在屏東縣鹽埔鄉○○村
    ○○路65之5 號後其家人所有之檸檬園內，並請不知情之丙○○（另經公訴人為不起訴處分確定）於98年5 月27日11時
    許前來該檸檬園內，幫忙摘剪檳榔芎上之檳榔顆粒。嗣經乙○○發現其園內檳榔被竊而報警，經員警於同日15時30分許
    巡邏至該檸檬園而循線查獲上情。
二、案經屏東縣政府警察局里港分局報告臺灣屏東地方法院檢察
    署檢察官偵查起訴。
    理  由
一、證據能力部分：
（一）按被告以外之人於審判外之言詞或書面陳述，除法律有規
      定者外，不得作為證據，刑事訴訟法第159 條第1 項定有
      明文。又被告以外之人於偵查中向檢察官所為陳述，除顯
      有不可信之情況者外，得為證據，同法第159 條之1 第2
      項定有明文。證人即被害人乙○○、證人蔡文斌、甲○○
      、丁○○於檢察官偵查時具結所為之證述，被告未曾提及
      檢察官在偵查時，有任何不法取供之情形，是客觀上並無
      顯不可信之情況，則前揭證人於偵查中之證言自具有證據
      能力。
（二）被告以外之人於審判外之陳述，雖不符刑事訴訟法第159
      條之1 至第159 條之4 之規定，而經當事人於審判程序同
      意作為證據，法院審酌該言詞陳述或書面陳述作成時之情
      況，認為適當者，亦得為證據；當事人、代理人或辯護人
      於法院調查證據時，知有第159 條第1 項不得為證據之情
      形，而未於言詞辯論終結前聲明異議者，視為有前項之同
      意，刑事訴訟法第159 條之5 亦有明文。本件證人蔡文斌
      於警詢中所為陳述，及贓物認領保管單，經本院於審理時
      予以提示並告以要旨，且經檢察官及被告表示意見，當事
      人均未於言詞辯論終結前對該等筆錄內容及贓物認領保管
      單異議，依上開規定，應認具有證據能力。
二、訊據被告戊○○固供承於98年5 月27日上午，有與蔡文斌在
    上開檸檬園內摘剪檳榔芎上檳榔之事實，惟矢口否認有何竊
    盜之犯行，辯稱：所摘剪之檳榔係伊當天在鹽埔鄉高朗村之
    自家檳榔園所割的，因怕伊父親知道，故拿到檸檬園摘剪，
    當初警察說要對全村廣播，伊才沒有帶警察到自家檳榔園查
    看，伊沒有偷乙○○之檳榔云云。經查：
（一）證人即被害人乙○○於偵查中證稱：98年5 月27日當天警
      察所查獲之檳榔係伊檳榔園的，因伊當日於檳榔園遭竊後
      即報案，後來警察查獲被告之檳榔與伊之檳榔相同，都是
      種植4 、5 年才長出來的新苗檳榔（見偵卷第19頁）；於
      本院審理中證稱：伊檳榔園在鹽埔鄉新圍村，距離鹽埔鄉
      高朗村大約2 公里，於98年5 月27日早上至檳榔園巡視時
      發現檳榔被竊，約有30多斤，因伊住鹽埔分駐所旁邊，伊
      馬上在中午時報警，當時沒有製作筆錄，警察也沒有給報
      案單，之後警察是在當天下午6 點左右通知伊去指認。伊
      前一日在檳榔園巡視到晚上12點才回家，早上5 點再去檳
      榔園巡視，所以竊賊應是約半夜2 、3 點偷割的，因為伊
      5 點去巡視時，檳榔樹被割的部位還濕濕的，當時被偷割
      約40至50芎，估算檳榔重量大概30幾斤，不是看查獲當時
      的斤數，伊所指認的檳榔與伊種植的檳榔很像，都是小顆
      的而已，大概是種植5 、6 年的檳榔，伊雖知附近檳榔園
      也有人被偷割，但不知他人所種植檳榔的大小，有無與伊
      所種植的相同，因為檳榔採收期間不要隨便去別人的檳榔
      園，易被誤會，且每個檳榔園所結實的果實大小並不一致
      ，伊所指認之檳榔與伊所種植檳榔園果實大小相符，而認
      定係伊所種植的。且5 月26日、27日，伊無自行收割檳榔
      ，因檳榔太小還不到收割時候。伊所指認為伊所有之檳榔
      ，係已經摘剪好的小顆檳榔，沒有整芎的，警卷照片中整
      芎的檳榔伊沒有指認等語（見本院卷第51至53頁）明確，
      並經警員至乙○○檳榔園查證，其檳榔園內檳榔樹有新割
      檳榔芎之痕跡，且該切口痕跡整齊，並非徒手摘取所致，
      應係以利刃所割，方能造成此切口平整痕跡，有該檳榔園
      照片可佐（見警卷第22至24頁），是被害人之檳榔園於當
      日確實有遭人以利刃割下檳榔芎而竊取，且所查獲之檳榔
      與被害人檳榔園之檳榔屬同等大小果實，堪以認定。
（二）證人即警員甲○○於偵查中證稱：當天係伊與丁○○承辦
      此案，被告說所查獲之檳榔為他家所種的，要請其母親至
      現場作證，其母親到後，伊有問被告母親有無檳榔園，該
      檳榔是否為他們的，但被告母親只說家中有種植檳榔，未
      說所查獲之檳榔係他家的，伊向被告說要至其檳榔園查證
      ，但被告在接近高朗村時就跑掉，當天下午伊再至被告家
      中找，也沒找到被告等語（見偵卷第19、20頁），對於偵
      查中檢察官命被告會同證人甲○○查證被告如何於其家中
      檳榔園割取檳榔一節部分，則證稱：上次偵查庭後，伊與
      被告約在該日下午2 點在高朗村代天府見面，結果被告爽
      約未到，伊翌日至被告家，被告不在，之後又去了好多趟
      ，也找不到，打被告所留手機號碼亦不通，伊在7 月11日
      或13日後有至被告家檳榔園，只在外拍照，沒有進去等語
      （見偵卷第31至33頁）。證人丁○○於偵查中證稱：關於
      被告所言「伊當天有說要用廣播器向全村人廣播被告偷檳
      榔」一節並非事實，當天係因發現被告與丙○○在該處摘
      剪檳榔，認為有竊盜嫌疑，要至被告檳榔園比對時，被告
      及其母親均推稱檳榔很高難以比對，伊和甲○○堅持比對
      ，但被告在半路就跑了等語（見偵卷第31、32頁），於本
      院審理時證稱：伊於98年5 月27日中午到班，聽同事甲○○說當天早上附近有人檳榔被竊，值班員警也有接到電話
      說有人在被告工寮處剪檳榔，懷疑是被竊的檳榔，伊與甲○○一起前往，看到被告與丙○○在剪檳榔，遂向前問檳
      榔從何處而來，還沒問之前，丙○○有意要跑，被告就說
      是他們家的不用跑，之後請被告帶伊及甲○○去其檳榔園
      比對，被告也有打電話請其母親來，被告母親到場後推說
      檳榔很高，不要去，因當時認有比對檳榔之必要，且尚未
      明確是否為被告所偷竊，所以沒有強制帶被告上警車，也
      未問明被告家檳榔園在何處，而是由被告與其母親一人騎
      乘一台機車在前引導，伊和甲○○尾隨，被告騎機車到村
      莊處時就跑了，伊和甲○○在村莊裡找，都找不到被告。
      在被告跑掉以前，伊及甲○○均不曾對被告說要用村莊的
      廣播器將被告採檳榔的事情廣播給全村的人知道，也沒有
      對被告說派出所或村莊內有很多村民等著看警察如何辦被
      告，被告跑了以後，伊就請丙○○回派出所製作筆錄，並
      和同事分批去找被告、被害人。伊當天絕對沒有廣播，事
      後分批找被告、被害人時，伊不清楚有無人廣播，伊是在
      郊區找被害人，也沒有聽到廣播等語明確（見本院卷第38
      至40頁）。
（三）證人丙○○於偵查中證稱：伊於5 月27日上午10時許在鹽
      埔鄉高朗國小附近遇見被告，向被告借新台幣2 千元，被
      告應允並要求伊至所查獲之檸檬園（誤稱為蓮霧園）摘剪
      檳榔顆粒，伊約於11時到，有問被告檳榔怎麼來的，被告
      稱係其家所種的，伊才幫忙摘剪，警察到後，被告跟警察
      說檳榔是他家的，警察請被告證明，被告就叫他母親來，
      結果要到被告家檳榔園的途中，被告心虛就跑了（見偵卷
      第7 、8 頁），繼稱：伊當天並沒有聽到警察跟被告說要
      以廣播器向全村人廣播被告偷檳榔情形等語（見偵卷第18
      、19頁），於本院審理時證稱：伊知道被告家在鹽埔有一
      個檳榔園種植檳榔，但不知道路名、地號，只知道怎麼去
      。警察要帶被告去被告的檳榔園認檳榔，證明檳榔是否是
      被告家的，被告就跑了，警察有告訴伊並帶伊回警局製作
      筆錄，當時被告有打電話給伊，被告問伊人在哪裡，伊說
      在鹽埔派出所，並叫被告到警局，但被告就掛斷電話了，
      在被告跑掉以前，警察沒有叫人來指認，係伊到派出所以
      後警察才叫人來指認的等語明確（見本院卷第49、50頁）
      。
（四）綜上證人所述各節，當日係因有被害人報案，並警局接獲
      電話檢舉被告，員警才找尋被告並查證，而被告對於所查
      獲之檳榔僅空言稱係其家中所種植，但於員警欲進一步查
      證時，竟虛應並逃離現場，實有違常情，且事後於檢察官
      偵查命其會同警員甲○○至其家中檳榔園採摘檳榔比對時
      ，亦一再拒絕配合，顯見其上開所辯並非真實。再者，查
      獲地點所在係被告檸檬園之工寮，該處並無種植檳榔（見
      警卷第20、21頁照片），距離被告自家檳榔園約1.7 公里
      遠，且被告自家檳榔園內有工寮（見偵卷第27頁照片），
      如所查獲之檳榔係割自被告家檳榔園者，應在該檳榔園內
      工寮摘剪檳榔顆粒即可，何須將之帶離至無種植檳榔之檸
      檬園中摘剪？足見查獲之檳榔並非被告家檳榔園所產之檳
      榔，其所辯不值採信。又被告遭警查獲當時，警員並無說
      以廣播請全村村民指認，而係被告趁隙逃逸後，丙○○至
      警局製作筆錄時，才有村民至警局指認，被告辯稱因警員
      要廣播叫全村之人指認云云，亦不可採。
（五）此外並有贓物認領保管單1 紙、現場照片12幀可資佐證，
      綜上各節，足認被告犯行明確，應依法論科。
三、按刑法第321條第1項第3 款之攜帶兇器竊盜罪，係以行為人
    攜帶兇器竊盜為其加重條件，此所謂兇器，其種類並無限制
    ，凡客觀上足對人之生命、身體、安全構成威脅，具有危險
    性之兇器均屬之，且祇須行竊時攜帶此種具有危險性之兇器
    為已足，並不以攜帶之初有行兇之意圖為必要（最高法院79
    年台上字第5253號判例參照）。查本件雖未扣得被告持以竊
    取上開檳榔之工具，惟衡諸卷附照片被害人遭竊之檳榔芎所
    生長之位置及所遭割下之切口痕跡平整，可知若非以金屬類
    所製之利刃為竊盜之工具，顯難將上開檳榔芎割下，堪認被
    告確有攜帶足以割下檳榔芎之利刃至現場，並以該利刃行竊
    無訛，且該利刃既可割下檳榔芎，應可認係金屬製品，質地
    堅硬，依一般社會觀念，若供人單手緊握持以對外攻擊，已
    足使人之生命、身體、安全受有危害，足堪認為兇器。核被
    告所為，係犯刑法第321 條第1 項第3 款之攜帶兇器竊盜罪
    ，被告有事實欄所載之論罪科刑資料，有臺灣高等法院被告
    前案紀錄表1 份在卷可參，其於徒刑之執行完畢後5 年內故
    意再犯本件有期徒刑之罪，為累犯，應加重其刑。爰審酌被
    告正值青壯，不思正道取財，貪慾圖便，苟且偷盜，對被害
    人財產所生危害，且犯罪後否認犯行，態度欠佳，其犯罪動
    機、目的、智識程度、所竊取之物品價值，暨公訴人所求處
    刑度尚屬過重等一切情狀，量處如主文所示之刑。又被告持
    以犯本案之利刃並未扣案已如前述，且非違禁物，為免生執
    行上之困擾，爰不另為沒收之諭知，附此敘明。
據上論斷，應依刑事訴訟法第284 條之1 、第299 條第1 項前段
，刑法第321 條第1 項第3 款、第47條第1 項，判決如主文。
本案經檢察官曾士哲到庭執行職務。
中    華    民    國    99    年    1     月    28    日
                  刑事第四庭    法  官  蔡玉雪
以上正本證明與原本無異。
如不服本判決應於收受判決後10日內向本院提出上訴書狀，並應
敘述具體理由；其未敘述上訴理由者，應於上訴期間屆滿後20日
內向本院補提理由書（均須按他造當事人之人數附繕本）「切勿
逕送上級法院」。
中    華    民    國    99    年    1     月    28    日
                                書記官  許倬維
附錄本案論罪科刑法條全文
中華民國刑法第321條
犯竊盜罪而有左列情形之一者，處6月以上、5年以下有期徒刑：
一  於夜間侵入住宅或有人居住之建築物、船艦或隱匿其內而犯
    之者。
二  毀越門扇、牆垣或其他安全設備而犯之者。
三  攜帶兇器而犯之者。
四  結夥三人以上而犯之者。
五  乘火災、水災或其他災害之際而犯之者。
六  在車站或埠頭而犯之者。
前項之未遂犯罰之。

司法院資訊處製作；財團法人民間司法改革基金會備份。
